臺灣高等法院刑事判決
109年度原上訴字第107號
上  訴  人  
即  被  告  黃漢強



選任辯護人  陳建源律師(法扶律師)          
上列上訴人因違反森林法案件，不服臺灣新竹地方法院109年度
原訴字第18號，中華民國109年6月16日第一審判決（起訴案號：
臺灣新竹地方檢察署108年度偵字第11730號），提起上訴，本院
判決如下：
    主  文
上訴駁回。
    事  實
甲○○明知竹東事業區第131 號林班地（非保安林）係中華民國所
有由行政院農業委員會林務局新竹林區管理處（下稱新竹林管處
）所管理，其上生立之竹木均屬國有林地之主產物，竟分別為下
列行為：
  ㈠與姓名、年籍不詳之成年男子共同意圖為自己不法所有，基
    於竊取森林主產物之犯意聯絡，由該成年男子指示甲○○於民
    國108 年3 月間某日，至上開號林班地（TWD 座標X ：2787
    94，Y ：0000000 以及TWD 座標X ：279017，Y ：0000000 
    ）竊取該處業經他人裁切之森林主產物牛樟木4 塊（重量合
    計約200 公斤），並以其向陳菁華商借之鍊鋸修整之，復將
    所竊得之牛樟木4 塊放置於登山路口，再由該名成年男子搬
    移至他處。
　㈡復意圖為自己不法所有，基於竊取森林主產物之犯意，於10
    8 年2 月間之某時許，徒手竊取上開林班地上業經他人裁切
    之紅檜1 塊（重量1.97公斤），並將所竊得之紅檜交付予不
    知情之陳菁華確認木種。嗣於108 年3 月19日上午6 時40分
    許，為警持臺灣新竹地方法院所核發之搜索票至陳菁華位在
    新竹縣○○鄉○○村○○00○0 號住處執行搜索，當場扣得上開紅
    檜1 塊（已發還）。
    理  由
一、當事人及辯護人對於本院作為得心證依據之被告以外之人於
    審判外陳述，經本院審理時逐項提示，均同意作為證據，本
    院審酌各項證據作成時之狀況，認為並無不可信或不適當之
    情事，依刑事訴訟法第159條之5第1 項規定，均有證據能力
    。 
二、訊據上訴人即被告甲○○就前揭犯罪事實，於警詢、偵訊    
  、原審準備程序、審理、本院準備程序暨審理時坦認不諱，
    （他字卷第98至99頁反面、109至110頁反面，原審卷第30、
    31、36、37頁，本院卷第85、127頁），復有證人陳菁華於
    警詢及偵查時之證述；證人即行政院農業委員會林務局新竹
    林區管理處竹東工作站技術士羅玉財於警詢中之指訴可稽（
    他字卷第97頁正、反面、101、102 、111頁正、反面），並
    有陳菁華之新竹縣政府警察局搜索扣押筆錄、扣押物品目
    錄表、行政院農業委員會林務局新竹林區管理處109 年2 月
    18日竹東政字第1092580461號函暨所檢附之現場照片、森林
    被害告訴書暨被害林木判別報告書暨位置圖在卷可按（他字
    卷第87至90 頁，偵字卷第66至74 頁），且有紅檜1 塊扣案
    可資佐證，堪認被告前開任意性自白核與事實相符，堪以採
    信。至檢察官起訴書固認被告係與鍾克文共同為前揭事實欄
    ㈠所示之犯行，而被告固指稱其係與鍾克文共犯前開犯行，
    惟此節為鍾克文於另案偵查時所否認，復其業經臺灣新竹地
    方檢察署檢察官以109 年度偵緝字第371 號為不起訴處分乙
    節，有前揭不起訴處分書在卷可憑（原審卷第53至56頁），
    衡酌被告就其所陳係與鍾克文共犯之情，均僅為其單方之指
    陳，復無任何之相關卷證資料足佐其詞，且該等陳述，亦與
    鍾克文於另案偵查時供述情節不一，自難徒以被告單方陳述
    ，遽認確係鍾克文與其共犯前揭事實欄㈠所示之犯行，自僅
    得認定被告係與姓名、年籍不詳之成年男子共同為之。是被
    告本件犯行，事證明確，洵堪認定，應予依法論科。
三、論罪：
　㈠按森林係指林地及其群生竹、木之總稱；而所謂森林主產物
    ，依國有森林產物處分規則第3 條第1 款之規定，係指生立
    、枯損、倒伏之竹木及餘留之根株、殘材而言。是森林主產
    物，並不以附著於其生長之土地，仍為森林構成部分者為限
    ，尚包括已與其所生長之土地分離，而留在林地之倒伏竹、
    木、餘留殘材等，至其與所生長土地分離之原因，究係出於
    自然力或人為所造成，均非所問，縱令係他人盜伐而仍在森
    林內，既未遭搬離現場，自仍在管理機關之管領力支配下，
    如予竊取，仍為竊取森林主產物，最高法院92年度第17次刑
    事庭會議決議足資參照。查被告行竊之地點為新竹林管處轄
    管之竹東事業區第131 號林班土地，業據認定如前，其所竊
    得之上揭牛樟木及檜木縱非被告砍伐，惟既未搬離現場，仍
    置於新竹林管處管領力支配下，自屬森林主產物無訛。
　㈡核被告就事實欄㈠、㈡所為，均係犯森林法第50條第1 項之竊
    取森林主產物罪。
　㈢被告就事實欄一㈠所示之犯行，與姓名、年籍不詳之成年男子
    間有犯意聯絡、行為分擔，為共同正犯。
　㈣被告就所犯前開2 罪，其犯意各別、行為互殊，應予分論併
    罰。
　㈤被告及其辯護人於本院準備程序時固曾主張，被告就犯罪事
    實㈠係有自首之情事，惟遑論辯護人於本院審理時業已陳稱
    就自首部分不予主張等語明確（本院卷第122頁）；復員警
    係於調查蒐報後發現被告深夜非法盜伐珍貴樹木案件並報請
    檢察官偵辦，被告並無自首供述該部分犯行等節，有新竹縣
    政府警察局橫山分局109年11月4日竹縣橫警偵字第10900188
    24號函暨該函所檢附之員警職務報告、本院公務電話查詢紀
    錄表在卷可按（本院卷第109至113頁），是被告核無刑法自
    首之適用。
　㈥刑法第59條之酌量減輕其刑，必須犯罪另有其特殊原因與環
    境等，在客觀上足以引起一般同情，認為即使宣告最低度刑
    猶嫌過重者，始有適用。審酌被告前已因違反森林法案件經
    臺灣新竹地方法院以105年度原訴字第46號判決判處有期徒
    刑8月，併科罰金新臺幣（下同）300,000元。緩刑3年確定
    。惟被告竟未能記取教訓、謹慎其行，反再為本件犯行，並
    對國家之財產及森林保育工作所造成之危害非輕，況被告雖
    陳稱，其係受到鍾克文之脅迫始為本件犯行，惟本件無從認
    定與鍾克文有涉，已詳如前述；另被告就其遭脅迫之情，自
    始即空言主張，未提出任何憑據佐證其詞，難以逕信。是被
    告本件犯行，在客觀上顯無引起一般同情之事由存在，要難
    認有何情輕法重之情形，無依刑法第59條規定減刑之餘地，
    是被告及辯護人請求依刑法59條予以減輕其刑，核屬無據。
    　
四、上訴駁回部分：
　　原審認被告罪證明確，適用森林法第50條第1 項，刑法第11
    條前段、第42條第3 項前段規定，審酌被告正值壯年，竟罔
    顧自然生態維護之不易，僅為一己私利恣意竊取森林主產物
    ，蔑視國家對森林資源之保護，對國家財產及森林保育工作
    造成相當程度之損害，所為殊值非難；惟念及其犯後坦承犯
    行，上開遭竊之紅檜1 塊業已發還新竹林管處，有警詢筆錄
    1 份附卷可參，兼衡其自承教育程度為高職畢業，案發時務
    農，已婚，有4 個未成年子女賴其扶養，案發時與太太、小
    孩同住，其與太太各月收2 萬多元，收支剛好打平，暨本件
    各次犯罪之動機、目的、手段、參與人數、竊取森林主產物
    之種類、數量、價值等一切情狀，分別就犯罪事實㈠、㈡所示
    犯行，量處有期徒刑8月，併科罰金40萬元、有期徒刑7月，
    併科罰金30萬元，定應執行有期徒刑1 年，併科罰金50萬元
    ，並就宣告刑、執行刑諭知罰金如易服勞役之折算標準。復
    說明：㈠就事實欄㈠所竊取之牛樟木4 塊，被告放置登山路口
    後即由真實姓名年籍不詳之成年男子搬離，且被告陳稱：我
    沒有任何獲利等語，復遍查卷內事證並無法證明被告因本次
    犯行有任何獲利，故不為沒收或追徵之諭知。㈡事實欄㈡被告
    所竊取之紅檜1 塊業已實際合法發還予新竹林管處，此有警
    詢筆錄1 份在卷可憑，爰依刑法第38條之1 第5 項規定，不
    予宣告沒收或追徵。㈢至被告為事實欄㈠犯行所用之鍊鋸，乃
    其向陳菁華所商借，並非被告所有，業據其於偵查中供承無
    訛，故亦不予宣告沒收或追徵。核其認事用法俱無違誤，量
    刑尚屬允當。被告上訴主張其有刑法第59條之適用，核無可
    採，已如前述。另量刑輕重，係屬法院得依職權自由裁量之
    事項，苟其量刑已以行為人之責任為基礎，並斟酌刑法第57
    條各款所列情狀，而未逾越法定刑度或有濫用權限情事，即
    不得任意指為違法。原審已就被告之量刑刑度詳為審酌如上
    ，其量刑既未逾越法定刑度，亦未濫用自由裁量之權限，自
    難認有何不當。被告上訴請求從輕量刑，亦為無理由，應予
    駁回。
據上論斷，應依刑事訴訟法第368條，判決如主文。
本案經檢察官何嘉仁到庭執行職務。
中　　華　　民　　國　　109 　年　　12　　月　　9 　　日
                  刑事第二十五庭審判長法　官  邱滋杉
                                      法　官  黃翰義
                                      法　官  陳彥年
以上正本證明與原本無異。
如不服本判決，應於收受送達後20日內向本院提出上訴書狀，其
未敘述上訴之理由者並得於提起上訴後20日內向本院補提理由書
（均須按他造當事人之人數附繕本）「切勿逕送上級法院」。
                                      書記官  彭秀玉
中　　華　　民　　國　　109 　年　　12　　月　　9 　　日